【裁判字號】    99,交聲,1720
【裁判日期】    991130
【裁判案由】    違反道路交通管理處罰條例聲明異議
【裁判全文】
臺灣臺北地方法院交通事件裁定
原處分機關  臺北市交通事件裁決所
異  議  人
即受處分人  巢光明
上列異議人即受處分人因違反道路交通管理處罰條例案件，對於
臺北市交通事件裁決所於中華民國99年10月15日所為之處分（原
處分案號：北市裁罰字第裁22-AS0000000、22-AS0000000號），
聲明異議，本院裁定如下：
    主  文
異議駁回。
    理  由
一、異議人即受處分人巢光明分別於民國99年7月2日夜間7 時30
    分許及同年8月6日夜間9 時32分許，在劃設有紅色實線表示
    禁止臨時停車路段之臺北市○○路○段244巷內，停放其父巢
    薌農所有車號為4031-VB 號之自用小客車，分經臺北市政府
    警察局文山第二分局興隆派出所以異議人有違反道路交通管
    理處罰條例第56條第1項第1款規定之行為各於99年7月9日及
    99年8 月25日逕行舉發，異議人於舉發通知單上所載應到案
    日期之99年10月17日前逕向舉發單位提出申訴，經臺北市交
    通事件裁決所調查結果，仍認異議人有前開兩次違規行為，
    均依前揭道路交通管理處罰條例第56條第1項第1款規定，於
    99年10月15日各裁處異議人罰鍰新臺幣（下同）900 元（北
    市裁罰字第裁22-AS0000000及22-AS0000000號），異議人不
    服，於未逾法定20天期限之99年10月15日均聲明異議。
二、異議意旨略以：異議人因須照顧其父親巢薌農而不得不將其
    父所有車號為4031-VB 號之自用小客車停置在臺北市○○路
    ○段244巷內紅線區域，且車主巢薌農領有臺北市政府頒發之
    殘障停車證，依法享有殘障人士停車之特權，異議人為照顧
    其為殘障人士且高齡百歲之父而將該車輛停置於紅線區域，
    實屬情非得已；況停放時間為週末，依法得以停放而不受道
    路交通管理處罰條例拘束；另本件係遭有心人士以尋仇方式
    通報興隆派出所舉發執法，當時停放紅線區域之車輛非只有
    上開車輛，執法單位並未全部開單處罰，僅針對該通報人惡
    性之報復而對異議人開單，且異議人亦曾通報該派出所舉發
    相同之違規事實，卻未見該派出所查報在案，該等行為純粹
    為滿足部分商家營業之用，始命令他人不得停車，有圖利特
    權人士之虞，是謂執法不公；再異議人若仍必須繳納罰款，
    因其為具領臺北市政府「中低收入老人津貼」之需救助人士
    ，且尚須扶養百歲父親，已負債累累，無力繳交罰款，請求
    以工代罰款方式結案。爰聲請撤銷原處分云云。
三、按禁止臨時停車處所不得停車，道路交通安全規則第112 條
    第1項第1款定有明文。而汽車駕駛人在禁止臨時停車處所停
    車者，處600元以上1,200元以下罰鍰，道路交通管理處罰條
    例第56條第1項第1款亦有明文。又汽車駕駛人違規停車而駕
    駛人不在場，或其他違規行為經以科學儀器取得證據資料，
    當場不能或不宜攔截製單舉發者，得對汽車所有人逕行舉發
    處罰，復為道路交通管理處罰條例第7條之2第3款、第6款所
    明定。經查：
  (一)異議人於上開時、地停放上開自小客車且未在現場等情，為
    異議人所不爭執，並有異議人之聲明異議狀、臺北市政府警
    察局舉發違反道路交通管理事件通知單99年7月9 日、99年8
    月25日北市警交大字第AS0000000及AS0000000號、臺北市交
    通事件裁決所99年10月15日北市裁罰字第裁22-AS0000000及
    22-AS0000000號、臺北市政府警察局文山第二分局99年8 月
    3日、10月28日北市警文二分字第09932859600、0993321950
    0號函及現場採證照片乙張在卷可稽（見本院卷第3 頁至第4
    頁、第8至9頁、第11至12頁、第21至22頁），此情足堪認定
    。
  (二)異議人雖辯稱：該車車主即其父巢薌農領有臺北市政府頒發
    殘障停車證，其因須照顧父親不得不將該車輛停置紅線區域
    等語。惟交通主管機關為管理交通秩序、維護交通安全而於
    特定路段劃設紅線禁止車輛停放，或規劃停車處所供車輛停
    放，均係基於主管業務事項之職責行為，其規劃是否均屬妥
    適，雖非無討論空間，然本案地點臺北市○○路○段244巷內
    既經劃設為紅線路段，駕駛人仍應遵守而不得任意停車。且
    身心障礙者在公共停車場所停車，並非當然享有特殊待遇，
    除領有專用停車識別證明之身心障礙者或其家屬，得停車在
    身心障礙者專用停車位，為法定之保障事項外，其餘情形，
    仍須視各該公共停車場所設置機關之利用規則內容而定。本
    件車主即異議人之父巢薌農雖領有臺北市政府頒發殘障停車
    證，然上開車輛係停放於劃設紅線禁止車輛停放之路段，並
    未依規定停放車輛於身心障礙者專用停車位，是其非得遽以
    其父為領有臺北市政府頒發殘障停車證者為由而冀免其責。
    另按行政罰法第13條雖明文規定，因避免自己或他人之生命
    、身體、自由、名譽或財產上緊急危難而出於不得已之行為
    ，不予處罰；但避難行為過當者，得減輕或免除其處罰，然
    本案並無任何事證可認異議人係為避免其父受到生命、身體
    危害之急難狀況而出於不得已之行為始於紅色禁止臨時停車
    標線處停車，自無法據此解免前開違規之責，是異議人上開
    所辯尚非可採。
  (三)異議人又辯稱：其停放時間為週末，依法得以停放而不受道
    路交通管理處罰條例之拘束云云。惟按道路主管機關雖本得
    於法令授權範圍內，基於權責對於各項行政措施為具體裁量
    、規劃，以求達成道路充分利用、維持交通秩序、保障道路
    使用人往來便利與安全之行政目的，另按禁止臨時停車線為
    紅色實線，用以指示禁止臨時停車路段，禁止時間為全日24
    小時，如有縮短之必要時，應以標誌及附牌標示之，道路交
    通標誌標線號誌設置規則第169條第1項、第2項、第4項分別
    定有明文。然本案地點臺北市○○路○段244巷內尚無標誌或
    附牌標示明示縮短禁止臨時停車之時間，有本院99年11月25
    日公務電話記錄在卷可稽，復就現行法令規範尚無規定週末
    不受道路交通管理處罰條例規則約束之依據，是異議人上開
    所辯，核屬空言，顯不足採。
  (四)異議人另辯稱：本件係遭有心人士以尋仇方式通報興隆派出
    所舉發執法，當時停放紅線區域車輛非只上開車輛，執法單
    位並未全部開單處罰，有圖利特權人士之虞，且僅因有心人
    士之惡性報復、通報舉發單位而對異議人開單，是謂執法不
    公云云。按行政機關為行政行為，非有正當理由，不得為差
    別待遇，為行政程序法第6 條所揭示之平等原則，亦為行政
    法上重要之一般法律原則，其可直接自憲法第7 條平等權之
    保障而來，故為憲法層次之一般法原則，然憲法上所保障之
    平等權，係以合法權益為限，則主張平等原則之基礎事實應
    為合法，亦即處分相對人不得要求行政機關為不法行政行為
    之平等。本件異議人於上開時間，在劃設有紅色實線表示禁
    止臨時停車之上開路段停放上開自用小客車，違規事證明確
    ，縱異議人所稱該處同樣有其他駕駛人違規停放車輛而未受
    舉發之情屬實，揆諸上揭說明，亦非異議人可得據以免責之
    事由。
  (五)至異議人稱其為具領臺北市政府「中低收入老人津貼」之需
    救助人士，負債累累，無力繳交罰款，請求以工代罰款方式
    結案等語，因異議人所辯於上開違規事實之認定並無影響，
    且依違反道路交通管理事件統一裁罰基準及處理細則、違反
    道路交通管理事件統一裁罰基準表等規定，原舉發機關及原
    處分機關對於違反道路交通管理處罰條例之違規行為，僅能
    就駕駛人（或所有人）違規車種類別（機器腳踏車或汽車）
    、違規情節、期限內繳納罰鍰或到案聽候裁決者與否等情形
    ，依法行使裁量權裁處罰鍰，並無裁量空間可以斟酌違規人
    之經濟狀況，而予以工代罰，是異議人此部分請求，尚乏法
    律上之依據，非有理由。至罰鍰究應如何繳納、得否暫緩，
    係屬執行方法之問題，行政執行法施行細則第27條定有明文
    ，與裁罰之成立與否無關，亦非本院所得審究，異議人若因
    經濟狀況無法一次完納公法上金錢給付義務者，應另向權責
    機關，並由該等機關依法審酌，附此敘明。
四、綜上所述，異議人確有於上開時間將上開自小客車停放在上
    開禁止臨時停車路段道路，且其所辯均不足採。是原處分機
    關依道路交通管理處罰條例第56條第1項第1款、違反道路交
    通管理事件統一裁罰基準表之規定，對異議人2 次之違規行
    為各裁處異議人罰鍰900 元，核無違誤，異議人聲明異議，
    為無理由，應予駁回。
據上論斷，應依道路交通事件處理辦法第18條，裁定如主文。
中    華    民    國    99    年    11    月    30    日
                        交通法庭  法  官  賴武志
上正本證明與原本無異。
如不服本裁定，應於裁定送達後5 日內向本院提出抗告狀。
                                  書記官  劉麗英
中    華    民    國    99    年    11    月    30    日

司法院資訊處製作；財團法人民間司法改革基金會備份。
